臺灣臺北地方法院刑事判決　　　　　　　100年度訴字第698號
公　訴　人　臺灣臺北地方法院檢察署檢察官
被　　　告　朱子豪
選任辯護人　劉鈞男律師
上列被告因搶奪案件，經檢察官提起公訴（一○○年度偵字第九
五九五號），本院判決如下：
    主  文
朱子豪意圖為自己不法之所有，而搶奪他人之動產，累犯，處有
期徒刑壹年貳月。
    事  實
一、朱子豪前於(一)民國九十四年間，因詐欺案件，經本院以九十
    五年度簡字第一一二五號刑事判決，判處有期徒刑六月確定
    ；次於(二)九十四年間，因竊盜案件，經本院以九十五年度易
    字第一九二二號刑事判決，判處有期徒刑八月確定，上開(一)
    (二)案件嗣經本院以九十六年度聲減字第一○一三號裁定減刑
    為有期徒刑三月、四月，應執行有期徒刑六月確定，因減刑
    前即已執行刑期六月，檢察官未再指揮執行，故上開各罪已
    於九十六年七月十六日中華民國九十六年罪犯減刑條例施行
    之日執行完畢；又於(三)九十六年間，因竊盜案件，經臺灣板
    橋地方法院（下稱板橋地院）以九十七年度易字第二九八號
    刑事判決，判處有期徒刑九月確定；再於(四)九十七年間，因
    竊盜案件，經臺灣高等法院以九十七年度上易字第二五四五
    號刑事判決，判處有其行十月、五月，應執行有期徒刑一年
    二月確定；復於(五)九十七年間，因竊盜案件，經本院以九十
    七年度易字第二三九二號刑事判決，判處有期徒刑一年確定
    ；另於(六)九十七年間，因竊盜案件，經臺灣高等法院以九十
    八年度上易字第六五六號刑事判決，判處有期徒刑四月、四
    月，應執行有期徒刑七月確定；及於(七)九十七年間，因竊盜
    案件，經臺灣高等法院以九十八年度上易字第七二八號刑事
    判決，判處有期徒刑六月、二月，應執行有期徒刑七月確定
    ，上開(三)至(七)之案件嗣經臺灣士林地方法院以九十八年度聲
    字第一五二○號裁定應執行有期徒刑三年八月確定，於一○
    ○年三月二十三日縮短刑期假釋出監，現仍在假釋期間。
二、朱子豪仍不知悛悔，於一○○年四月二十四日（起訴書誤載
    為一○○年四月二十六日，應予更正）十五時三十分許，在
    臺北市中山區○○○路○段五九巷十六號後方防火巷內，見
    解金蘭於該巷內之小空地上餵食流浪貓、狗時，將隨身之黑
    色皮包（內含現金新臺幣【下同】五千四百元、黑色ＮＯＫ
    ＩＡ廠牌型號二六一○之行動電話一具、紅色零錢包一個、
    化妝包一個、眼鏡一副及悠遊卡一張）掛於停放於該空地上
    、仍在其支配範圍內之機車手把上，竟意圖為自己不法之所
    有，騎乘車牌號碼Ｋ六Ｐ－一六八號重型機車，急速自解金
    蘭後方接近，趁解金蘭不及防備之際，徒手搶奪解金蘭上揭
    黑色皮包，得手後旋即逃逸現場。嗣因解金蘭當場記下朱子
    豪上揭重型機車車牌號碼並以電話報警處理，經警於同日十
    五時三十五分許，在臺北市中山區○○○路○段五三巷十六
    號前查獲朱子豪，並扣得上揭解金蘭之黑色皮包。
三、案經臺北市政府警察局中山分局報告臺灣臺北地方法院檢察
    署檢察官偵查起訴。
    理  由
一、認定事實所憑之證據：
  (一)證據能力之認定：
    按被告以外之人於審判外之言詞或書面陳述，除法律有規定
    者外，不得作為證據；又被告以外之人於審判外之陳述，雖
    不符合同法第一百五十九條之一至第一百五十九條之四之規
    定，但經當事人於審判程序同意作為證據，法院審酌該言詞
    陳述或書面陳述作成時之情況，認為適當者，亦得為證據；
    又當事人、代理人或辯護人於法院調查證據時，知有第一百
    五十九條第一項不得為證據之情形，而未於言詞辯論終結前
    聲明異議者，視為有前項之同意，刑事訴訟法第一百五十九
    條第一項及第一百五十九條之五分別定有明文。查本判決下
    列所引用之各項證據方法之證據能力，公訴人、被告朱子豪
    及其選任辯護人於本院準備程序及審判期日中均未予爭執，
    且迄至言詞辯論終結前亦未再聲明異議（本院一○○年八月
    二十三日審判筆錄參照），本院審酌該等言詞陳述及書面陳
    述作成時之情況，並無不宜作為證據之情事，依刑事訴訟法
    第一百五十九條之五之規定，自得作為證據，合先敘明。
  (二)被告之辯解：
    被告朱子豪於本院審理時，固坦承有於上揭時間騎乘上揭重
    型機車行經上址，並拿取告訴人解金蘭所有之上揭黑色皮包
    之事實，惟矢口否認有何搶奪之犯行，辯稱：我當天是騎車
    經過該處時看到一個包包，我看沒有人，所以把它撿走，我
    當時還有在現場點菸，停了約三十秒到一分鐘，後來我看都
    沒有人，就把包包拿走，騎車回我住家待了約五至十分鐘，
    然後從我住家要回我公司時，我才把包包放入機車之車廂內
    ；在我從住家要返回公司時，我有在路口遇見告訴人，我當
    時車速很慢，我還有煞車，但是告訴人也沒有叫我，我真的
    沒有搶奪等語。
  (三)經查：
  1.證人即告訴人解金蘭於本院一○○年八月二十三日審理時結
    證稱：我幾乎每天都在臺北市中山區○○○路○段五九巷十
    六號防火巷內旁邊的空地上餵食流浪貓、狗，我記得一○○
    年四月二十四日當天也是如此，我到那邊時，看到有一臺機
    車停在巷弄與空地間，沒有其他人在那邊，我就把皮包掛在
    那臺機車的手把上，然後就在空地上餵食流浪貓、狗，我在
    那空地上大約待了一、二十分鐘，我站的位子距離掛皮包的
    那臺機車大約七至九步左右，我一直都有注意一下我的皮包
    ，尤其是有人經過的時候，後來我洗手時，聽到一臺機車急
    速騎過去的聲音，因為聲音很大聲，讓我有所警覺，我馬上
    跑回來看，就看到被告從我面前騎過去，我的皮包就放在他
    的機車腳踏墊上，經過我身邊時還看了我一下，我大叫但他
    不回應我，也沒有停下來，只回頭看我一眼，很快就騎走了
    ，我在後面追了一下，追不到我就記下車號去報警；當時現
    場的相對位置，就如同我今日當庭繪製之現場圖，圖上註記
    「聽到聲音」的位置，就是我聽到被告機車聲音時所站的位
    子，註記「聽到聲音後的位置」，就是我聽到聲音後跑過去
    的位置，至於我在圖上巷道中畫的機車就是指被告騎乘的機
    車，箭頭標示的方向就是被告行進的方向等語明確（本院當
    日審判筆錄參照），並有證人當庭繪製之現場圖一紙附於本
    院卷可稽。由證人上揭證述內容，可知其當日雖將系爭黑色
    皮包懸掛於空地旁之機車手把上，然該機車與其僅有七至九
    步之距離，且其於停留該處之一、二十分鐘內，始終有注意
    系爭黑色皮包，是該黑色皮包雖並未持於告訴人手中，然始
    終保持在告訴人實力支配之安全距離內，被告趁告訴人不及
    防備加以掠取，自屬搶奪無疑。
  2.被告雖以上詞置辯，惟查，本件被告遭查獲，係因告訴人當
    場記下被告之車牌號碼後撥打電話報警，而經警網通報後，
    於短短五分鐘內即由臺北市政府警察局中山分局中山二派出
    所線上巡邏員警於臺北市中山區○○○路○段五三巷十六號
    前查獲被告，此有證人解金蘭之警詢筆錄及臺北市政府警察
    局中山分局刑事案件移送書、臺北市政府警察局中山分局中
    山二派出所陳報單在卷可佐（偵卷第一頁至第三頁、第九頁
    至第十三頁參照），倘如被告所辯，其於拿取系爭黑色皮包
    之際，該巷弄內及空地上空無一人，告訴人亦不在場，而其
    得手後曾返家五至十分鐘，後將系爭黑色皮包藏於其所騎乘
    之重型機車車廂內，再返回系爭巷弄始巧遇告訴人，則非但
    其所辯與其為警查獲之時間不吻合，告訴人亦無可能知悉並
    指認其即為拿取系爭黑色皮包之人，更無當場記下車號報警
    之可能，是其所辯，現與卷存客觀事實不符，僅屬事後卸責
    之詞，不足採信。
  3.綜上，被告確實於上揭時、地，搶奪告訴人所有之黑色皮包
    ，其所為上開辯解，均屬事後飾卸之詞，不足採信，本件事
    證明確，被告犯行堪以認定，應予依法論科。
二、論罪科刑之法律適用：
  (一)按搶奪罪之性質，係乘人不備而掠取之，故須用不法之腕力
    ，自財物所持人支配範圍內，移轉於自己之所持；且搶奪罪
    之乘人不備或不及抗拒而掠取財物者，不以直接自被害人手
    中奪取為限，即以和平方法取得財物後，若該財物尚在被害
    人實力支配之下而公然持物逃跑，以排除其實力支配時，仍
    不失為乘人不備或不及抗拒而掠取財物，應成立搶奪罪；刑
    法第三百二十五條第一項所稱之「搶奪」，係指乘人不備或
    不及抗拒而公然攫取他人支配範圍以內之物，移轉於自己實
    力支配下之行為而言，例如於公共場所，公然奪取他人頸上
    項鍊，或趁婦女不備之際，自身後攫取其皮包等皆屬之，惟
    搶奪行為雖係施用不法腕力，自財物所持人支配範圍內移轉
    於自己之所持，然並不以直接對被害人之身體施加不法腕力
    ，或與被害人互相拉扯為必要，茍其出手攫奪財物之情形已
    達共見共聞或不畏見聞之狀況，而不掩形聲，急遽攫取者，
    仍不失為搶奪，此分別有最高法院十九年上字第五三三號判
    例、八十二年度臺上字第二四四五號判決及九十一年度臺上
    字第六七五三號判決意旨可資參照。查本件被告係騎乘重型
    機車，高速行經距離告訴人七、八步之處，利用告訴人徒腳
    奔跑與重型機車行駛之速差，趁告訴人不及奔回系爭黑色皮
    包旁防護之際，不掩形聲而加以攫取，已如上述，是核其所
    為，係犯刑法第三百二十五條第一項之搶奪罪。
  (二)查被告有如上開事實一之(一)、(二)所載之犯罪科刑及執行情形
    ，有臺灣高等法院被告前案紀錄表及被告所犯上開案件之決
    書各一份在卷可稽，並經本院依職權調閱臺灣臺北地方法院
    檢察署九十六年度執減更字第一五二三號執行卷宗核對屬實
    ，其於有期徒刑執行完畢五年內，故意再犯本件有期徒刑以
    上之罪，為累犯，應依刑法第四十七條第一項規定加重其刑
    。
  (三)爰審酌被告前已曾多次因犯竊盜等罪，而經法院判刑確定（
    詳如事實一所載），此有臺灣高等法院被告前案紀錄表一份
    附卷可佐，竟仍不知悔改，猶變本加厲，而為本件搶奪犯行
    ，不僅對社會治安造成重大危害，並造成遭搶奪之告訴人心
    理上之恐懼，及其搶奪財物之價值暨被告犯罪後飾詞狡卸，
    從未表明悔改之意，難認其已知悔悟等一切情狀，量處如主
    文所示之刑，以示警儆。
據上論斷，應依刑事訴訟法第二百九十九條第一項前段，刑法第
三百二十五條第一項、第四十七條第一項，判決如主文。
本案經檢察官林彥均到庭執行職務。
中    華    民    國   100    年    8     月    31    日
                  刑事第五庭  審判長法  官  黃程暉
                                    法  官  蕭清清
                                    法  官  張詩芸
以上正本證明與原本無異。
如不服本判決應於收受送達後10日內向本院提出上訴書狀，並應
敘述具體理由；其未敘述上訴理由者，應於上訴期間屆滿後20日
內向本院補提理由書（均須按他造當事人之人數附繕本）「切勿
逕送上級法院」。告訴人或被害人如對於本判決不服者，應具備
理由請求檢察官上訴，其上訴期間之計算係以檢察官收受判決正
本之日期為準。
                                    書記官  宋德華
中    華    民    國   100    年    9     月    2     日
附錄本案論罪科刑法條全文
中華民國刑法第三百二十五條
（普通搶奪罪）
意圖為自己或第三人不法之所有，而搶奪他人之動產者，處六月
以上五年以下有期徒刑。
因而致人於死者，處無期徒刑或七年以上有期徒刑，致重傷者，
處三年以上十年以下有期徒刑。
第一項之未遂犯罰之。